最高法院刑事判決　　　　　　　　　　　　　　　九十三年度台上字第六三七九號
　　上　訴　人　甲○○
右上訴人因違反台灣地區與大陸地區人民關係條例案件，不服台灣高等法院中華民國
九十年十二月十三日第二審判決（九十年度上訴字第二二九一號，起訴案號：台灣板
橋地方法院檢察署八十八年度偵字第二五００一號），提起上訴，本院判決如左：
    主  文
上訴駁回。
    理  由
按刑事訴訟法第三百七十七條規定，上訴於第三審法院，非以判決違背法令為理由，
不得為之。是提起第三審上訴，應以原判決違背法令為理由，係屬法定要件。如果上
訴理由狀並未依據卷內訴訟資料，具體指摘原判決不適用何種法則或如何適用不當，
或所指摘原判決違法情事，顯與法律規定得為第三審上訴理由之違法情形，不相適合
時，均應認其上訴為違背法律上之程式，予以駁回。本件上訴人甲○○上訴意旨略稱
：(一)本件之大陸地區人民與台灣人民之間確有結婚之真意，並依大陸之法律規定完成
婚姻之登記，已生婚姻之效力，原審未察，徒以朱乾順、肖國瓊兩人結婚後迅即離婚
，認上訴人專以仲介假結婚之犯行，其採證顯有違證據法則。(二)本件第一、二審判決
僅憑不實之警詢筆錄，為論罪之依據；但如警詢中所供為真實，則上訴人向大陸人民
肖國瓊、卓雅貞、林巧雲、林志棟、陳春梅、林玉仙每人收取六萬或七萬元人民幣為
酬勞，扣除支付台灣人士朱乾順等人之來回機票、食宿外，尚須支付每人新台幣二十
萬元之酬勞，上訴人每引介一大陸人士結婚即須倒貼金錢，有悖常理。(三)本案審理中
，田慶湧提出之電話通聯紀錄，並以電話詢答中言明其確為真正結婚無誤；林鑫提出
結婚過程之錄影帶；林翠玲婚後已有小孩，有戶口名簿為證；原審置上開有利之證據
於不顧，其採證有違證據法則。查原判決認定上訴人與台灣地區人民陳寶玉（由第一
審法院通緝中）及年約六十餘歲之大陸地區女子「陳橙金」三人，共同基於使大陸地
區人民非法進入台灣地區為常業之犯意，自民國八十七年七、八月間某日，明知大陸
地區人民肖國瓊、卓雅貞、林秀金、林巧雲、林孟龍、林志棟、林玉仙、陳春梅、林
鑫、李麗珠等人（其中肖國瓊、林志棟、林鑫三人均經判刑確定；卓雅貞、林秀金、
林巧雲、林孟龍、林玉仙、李麗珠六人業已出境，經通緝中），只求進入台灣地區非
法打工，並不具真正結婚之意思，竟連續向肖國瓊、林巧雲、林志棟每人收取人民幣
六萬元；向林秀金收取人民幣若干元；向卓雅貞、林志棟、林玉仙、陳春梅、李麗珠
各收取人民幣七萬元；向林孟龍、林鑫每人各收取人民幣十萬元之酬勞。再以約定事
成後支付台灣地區人民若干報酬之方法，洽得欠缺結婚真意之台灣地區人民朱乾順、
王善德（均經判刑確定）、高傳青、田慶湧、林翠玲、朱黃櫻緣、黃永權、詹志強、
潘萬長、何秀珍（潘、何兩人均由第一審法院通緝中）等人分次前往大陸地區，偽與
前開肖國瓊等大陸人民配對結婚，陸續於八十七年十一月二十五日起在福建省福州市
公證處辦理結婚登記，取得大陸福建省福州市公證處發給之結婚證明書，並透過財團
法人海峽交流基金會之證明後，使大陸人民肖國瓊、卓雅貞、林秀金、林巧雲、林孟
龍、林志棟、林玉仙、陳春梅、林鑫、李麗珠等人取得形式上之配偶身分。朱乾順等
人回台後，持前揭結婚證明書等資料，前往戶籍所在地之戶政機關申辦與前開大陸配
偶之結婚登記，復持戶籍謄本，向內政部警政署入出境管理局辦理申請前開大陸配偶
來台探親，使內政部警政署入出境管理局准許上開大陸人士於八十八年二月十九日起
陸續入境並申請辦理流動人口登記；嗣因朱乾順於八十八年十一月四日向台北縣警察
局中和分局警員自首，而循線查獲等情，係依憑上訴人不利於己之自白，核與同案被
告高傳青、田慶湧、黃永泉、詹志強、王善德、林志棟、朱乾順，證人歐震東、唐雯
鶯供述之情節相符；並有於上訴人住處查扣有關收取辦理假結婚之大陸地區人民之費
用與支付台灣地區人民費用金額之筆記簿影本十四張、大陸公證書、海基會證明書、
現金簿等證據，資以證明上訴人有違反不得使大陸地區人民非法進入台灣地區為常業
之事實，因認第一審法院依台灣地區與大陸地區人民關係條例第十五條第一款，刑法
第二百十六條、第二百十四條為牽連犯，從一重論處上訴人共同以違反不得使大陸地
區人民非法進入台灣地區之規定為常業罪刑（累犯），為無不合，予以維持，駁回上
訴人在第二審之上訴，已敘明其所憑之證據及認定之理由，並以上訴人所辯：其等所
介紹之台灣地區人民確有結婚之真意，至於大陸地區人民之收費全由陳寶玉負責，其
並不知情云云，如何不足以採信，於理由中詳加說明與指駁，從形式上觀察，並無違
背法令之情形存在。次按上訴人及其他之同案被告高傳青等人均供明其等前往大陸地
區辦理假結婚，該等大陸人士來台不必履行夫妻之義務等語至明，則上開大陸人士雖
依大陸之規定而為結婚之登記並有宴客照片，僅在掩人耳目。又依警方於上訴人住處
所查獲之收支簿內容以觀，上訴人雖允諾台灣地區人民至大陸地區假結婚給予新台幣
二十萬元之報酬，但實際上僅支付約新台幣十五萬元之酬勞，再扣除機票相關費用平
均約一萬四千元左右，其獲利至少在新台幣四萬元以上；上訴人亦供承其每介紹一件
假結婚賺得人民幣一萬元等語；已據原判決敘述明確（見原判決第十一頁），上訴意
旨就原審已論述之事項，重為事實之爭議，尚非適法。上開台灣地區人士與大陸地區
人士既無結婚之真意，則其中林翠玲婚後已有小孩，僅為該小孩是否為婚生子女之問
題；田慶湧於電話中之答詢亦屬虛應故事，無可採信。上訴意旨未依卷內訴訟資料具
體指摘原判決關於違反使大陸地區人民非法進入台灣地區為常業部分如何不適用法則
，或如何適用法則不當，徒就原審採證認事職權之適法行使，及原判決已說明之事項
，任意指摘，核與法律規定得為第三審上訴理由之違法情形，不相適合。其此部分之
上訴為違背法律上之程式，應予駁回。又按刑事訴訟法第三百七十六條所列各罪之案
件，經第二審法院判決者，不得上訴於第三審法院，法有明文。本件上訴人所犯之行
使使公務員登載不實罪，原審係依刑法第二百十六條、第二百十四條論罪，核屬刑事
訴訟法第三百七十六條第一款之案件，既經第二審判決，自不得上訴於第三審法院，
而上開輕罪部分與違反使大陸地區人民非法進入台灣地區罪為裁判上一罪，但該重罪
部分之上訴為不合法，由本院從程序上予以駁回，對於輕罪部分自無從適用審判不可
分原則，為實體上審判，上訴人就輕罪部分一併提起上訴，顯為法所不許，應予駁回
。
據上論結，應依刑事訴訟法第三百九十五條前段，判決如主文。
中　　　華　　　民　　　國　　九十三　　年　　 十二 　　月　　　二　　　日
                              最高法院刑事第七庭
                                  審判長法官  莊　登　照
                                        法官  洪　明　輝
                                        法官  黃　一　鑫
                                        法官  魏　新　和
                                        法官  林　秀　夫
      右正本證明與原本無異
                                              書  記  官
中　　　華　　　民　　　國　　九十三　　年　　 十二 　　月　　　九　　　日
                                                                      Ｒ
